---
title: "Proyecto Final"
subtitle: "Series Temporales"
author: "Francisco Martínez"
date: "22/12/2022"
output:
  pdf_document:
    toc: yes
    number_sections: true
  
---

```{r setup, include=FALSE}
knitr::opts_chunk$set(echo = TRUE)
library("tidyverse")
library("ggplot2")
library(readr)
```
\newpage
\section{Descripcion de la serie temporal con tendencia: Máximo precio diario
del Bitcoin en USD desde 2017 hasta 2022}
\subsection{Carga de los datos}
```{r warning=FALSE, message=FALSE}
btc <- read_csv("BTC-Daily.csv")
btc <- btc[c(2,5)] # nos quedamos con las columnas date y high
btc <- btc[0:1886,] # partimos desde 2017
btc <- btc[with(btc, order(btc$date)), ] # Ordenamos de menor fecha a mayor
```
\subsection{Representación gráfica de los datos}
```{r warning=FALSE, message=FALSE}
btc_ts <- ts(btc$high,start=c(2017,1),end=c(2022,3),frequency=365)
plot(btc_ts,xlab="Día",ylab="Precio en USD",main="Precio BTC")
```
\subsection{Análisis descriptivo de la serie temporal}
```{r warning=FALSE, message=FALSE}
n <- length(btc$date)
first <- btc[1,]
last <- btc[n,]
btc_head <- btc[with(btc, order(btc$high,decreasing = TRUE)), ]
btc_tail <- btc[with(btc, order(btc$high,decreasing = FALSE)), ]
meda <- mean(btc$high)
medn <- median(btc$high)
max_min_diff <- btc_head[1,2] - btc_tail[1,2]
time_diff <- last - first
```
Nos encontramos con un conjunto de datos de 1886 observaciones sobre el precio
máximo por día del Bitcoin, desde enero de 2017 hasta marzo de 2022.

El valor inicial observado es 1.005$/BTC el 01/01/2017.

El último valor que encontramos es 43.626,49$/BTC el 01/03/2022.

La diferencia entre la primera y la última observacion es de 42.621,49$/BTC.

El máximo valor ha sido de 69.000$/BTC el 10/11/2021.

El menor valor desde 2017 ha sido de 823,45$/BTC el 01/15/2017.

La diferencia entre el máximo y mínimo valor es de 68.176,55$/BTC.

La media de los datos es de 16.750$/BTC a lo largo del tiempo.

La mediana es de 9.019$/BTC.

Observamos picos pronunciados, seguidos de bajadas, en cuatro puntos diferentes:

* Finales de 2017 con una escalada de ~ 20.000$ desde su mínimo local.
* Mitad de 2019 con una escalada de ~ 10.000$ desde su mínimo local.
* Principios de 2021 con una escalada de ~ 50.000$ desde su mínimo local.
* Mitad de 2021 con una escalada de ~ 35.000$ desde su mínimo local.

La tendencia de la serie es positiva.

La tendencia de la serie en los últimos datos de la misma
(desde finales de 2021) es decreciente.



\newpage{}
\section{Descripcion de la serie temporal con tendencia + estacionalidad: Clima
diario de la India desde 2013 hasta 2017} 

\subsection{Carga de los datos}
```{r warning=FALSE, message=FALSE}
clima <- read_csv("DailyDelhiClimateTrain.csv", 
    col_types = cols(date = col_date(format = "%Y-%m-%d")))
clima <- clima[c(1,2)] # nos quedamos con la fecha y la temperatura
```

\subsection{Representación gráfica de los datos}
```{r warning=FALSE, message=FALSE}
clima_ts <- ts(clima$meantemp,start=c(2013,1),end=c(2017,1),frequency=365)
plot(clima_ts,xlab="Día",ylab="Temperatura")
```
\subsection{Análisis descriptivo de la serie temporal}
```{r warning=FALSE, message=FALSE}
n <- length(clima$date)
first <- clima[1,]
last <- clima[n,]
clima_head <- clima[with(clima, order(clima$meantemp,decreasing = TRUE)), ]
clima_tail <- clima[with(clima, order(clima$meantemp,decreasing = FALSE)), ]
meda <- mean(clima$meantemp)
```
Nos encontramos con un conjunto de datos de 1462 observaciones sobre la temperatura
media diaria de la India, desde 2013 hasta 2017.

El valor inicial observado es 10ºC el 01/01/2013.

El último valor que encontramos es 10ºC el 01/01/2017.

No hay diferencia entre la primera y la última observacion.

La temperatura máxima ha sido de 38.7ºC el 25/05/2013.

La temperatura mínima sido de 6ºC el 05/01/2013.

La diferencia entre el máximo y mínimo valor es de 32.7ºC.

La temperatura media es de 25.5ºC a lo largo del tiempo.

Observamos picos pronunciados entre los meses de mayo y agosto.

Observamos mínimos entre los meses de diciembre y enero.

Con lo último podemos concluir que hay estacionalidad.

La longitud de un ciclo estacional es de un año.

\subsection{Descomposición de la serie temporal}
### Descomposición Aditiva
```{r warning=FALSE, message=FALSE}
comp <- decompose(clima_ts, type="additive")
plot(comp)
```

### Descomposición Multiplicativa
```{r warning=FALSE, message=FALSE}
comp <- decompose(clima_ts, type="multiplicative")
plot(comp)
```
En ambos casos observamos que la tendencia es positiva.
La estacionalidad asciende, se mantiene en valores altos y vuelve a descender.

En la descomposición aditiva, los errores no tienen outliers, aparecen en una
única banda. La varianza se mantiene constante a lo largo del tiempo. Podemos
decir que los errores tienen homocedasticidad. Como conclusión decimos que los
errores no muestran estructura.

En el caso multiplicativo los errores muestran picos al final e inicio de cada
año. Podemos deducir que existen outliers que nuestro modelo no es capaz de 
interpretar. En este caso no tenemos un ruido blanco constante.

\newpage
\section{Elección del modelo para la serie temporal con tendencia}
\subsection{División del conjunto de datos}
```{r}
insample_btc <- window(btc_ts,start=c(2017,1),end=c(2022,1))   # Ajuste
outsample_btc <- window(btc_ts,start=c(2022,2),end=c(2022,3)) # Predicción
```
\subsection{Suavizado exponencial simple vs Suavizado exponencial doble}
```{r warning=FALSE, message=FALSE}
sal_ses_btc <- HoltWinters(insample_btc,beta=FALSE,gamma=FALSE) # Simple
sal_holt_btc <- HoltWinters(insample_btc,gamma=FALSE) # Doble
```

```{r warning=FALSE, message=FALSE}
fitval_ses_btc <- fitted(sal_ses_btc);
fitval_holt_btc <- fitted(sal_holt_btc);
```

\subsection{RMSE}
```{r warning=FALSE, message=FALSE}
rmse_ses_btc <- sqrt(mean((insample_btc[2:n]-fitval_ses_btc[,1])^2)); rmse_ses_btc
rmse_holt_btc <- sqrt(mean((insample_btc[3:n]-fitval_holt_btc[,1])^2)); rmse_holt_btc
```

El RMSE del modelo Suavizado exponencial doble es menor, por lo que los datos
predichos son más parecidos a los datos reales en este modelos.

\subsection{RMSE utilizando la suma de errores al cuadrado}
```{r warning=FALSE, message=FALSE}
sqrt(sal_ses_btc$SSE/length(fitval_ses_btc[,1]))
sqrt(sal_holt_btc$SSE/length(fitval_holt_btc[,1]))
```
El RMSE utilizando la suma de errores al cuadrado del modelo Suavizado
exponencial doble es menor, por lo que este modelo sigue siendo la mejor opción.

\subsection{MAPE}
```{r warning=FALSE, message=FALSE}
mape_ses <- 100*mean(abs(insample_btc[2:n]-fitval_ses_btc[,1])/insample_btc[2:n]);
mape_ses
mape_holt <- 100*mean(abs(insample_btc[3:n]-fitval_holt_btc[,1])/insample_btc[3:n]);
mape_holt
```
En los errores porcentuales medios absolutos sigue siendo mejor el modelo de
Holt.

Como conclusión tenemos que el modelo Suavizado exponencial doble es mejor 
opción que el modelo Suavizado exponencial simple.

\subsection{Ecuación del modelo ajustado}
```{r}
sal_holt_btc$coefficients
sal_holt_btc$alpha
sal_holt_btc$beta
```
$\hat{x} = L_{(t-1)}+ T_{(t-1)}$

$L_t = \alpha * x_t + (1- \alpha) * (L_{(t-1)} + T_{(t-1)})$

$T_t = \beta * (L_t - L_{(t-1)} ) + (1 - \beta) * T_{(t-1)}$

Sustituyendo los valores tenemos: 

$L_t = x_t$

$T_t = T_{(t-1)}$


\subsection{Representamos la serie real frente a la serie ajustada}
```{r}
plot(sal_holt_btc,xlab="Día",ylab="Precio en USD")
```
\subsection{Calculamos la predicción para h=2 instantes temporales futuros}
```{r}
pred_btc_intervalos <- predict(sal_holt_btc,n.ahead=2,prediction.interval=TRUE,level=0.95)
```
\subsection{Representación gráfica de la serie junto a la predicción obtenida}
```{r}
plot(sal_holt_btc, pred_btc_intervalos,xlim=c(2021.9,2022))
```
\newpage
\section{Elección del modelo para la serie temporal con tendencia + estacionalidad}
\subsection{División del conjunto de datos}
```{r}
insample_clima <- window(clima_ts,start=c(2013,1),end=c(2015,365))   # Datos
# utilizados para el ajuste
outsample_clima <- window(clima_ts,start=c(2016,1),end=c(2016,365))
# Observaciones reservadas para valorar la predicción
```
\subsection{Suavizado exponencial doble vs Suavizado exponencial triple}

Comparamos el modelo de Suavizado exponencial doble (modelo de Holt) con el 
modelo de Suavizado exponencial triple (modelo de Holt-Winters) en sus dos 
métodos de estacionalidad: aditiva y multiplicativa.

```{r warning=FALSE, message=FALSE}
sal_holt_clima <- HoltWinters(insample_clima,gamma=FALSE)
sal_hw_clima_add <- HoltWinters(insample_clima,seasonal="additive")
sal_hw_clima_mult <- HoltWinters(insample_clima,seasonal="multiplicative")
```

```{r warning=FALSE, message=FALSE}
fitval_holt <- fitted(sal_holt_clima);
fitval_hw_add <- fitted(sal_hw_clima_add);
fitval_hw_mult <- fitted(sal_hw_clima_mult);
```

\subsection{RMSE}
```{r}
insample_clima_2 <- window(insample_clima,start=c(2014,1),end=c(2015,365))
```

```{r warning=FALSE, message=FALSE}
rmse_holt <- sqrt(mean((insample_clima_2-fitval_holt[,1])^2)); rmse_holt
rmse_hw_add <- sqrt(mean((insample_clima_2-fitval_hw_add[,1])^2)); rmse_hw_add
rmse_hw_mult <- sqrt(mean((insample_clima_2-fitval_hw_mult[,1])^2)); rmse_hw_mult
```
El modelo de Suavizado exponencial simple es el que
mejor RMSE consigue.

\subsection{RMSE utilizando la suma de errores al cuadrado}
```{r}
sqrt(sal_holt_clima$SSE/length(fitval_holt[,1]))
sqrt(sal_hw_clima_add$SSE/length(fitval_hw_add[,1]))
sqrt(sal_hw_clima_mult$SSE/length(fitval_hw_mult[,1]))
```
El modelo de Suavizado exponencial simple continúa
obteniendo el mejor resultado.

\subsection{MAPE}
```{r warning=FALSE, message=FALSE}
mape_holt <- 100*mean(abs(insample_clima_2-fitval_holt[,1])/insample_clima_2); mape_holt
mape_hw_add <- 100*mean(abs(insample_clima_2-fitval_hw_add[,1])/insample_clima_2); mape_hw_add
mape_hw_mult <- 100*mean(abs(insample_clima_2-fitval_hw_mult[,1])/insample_clima_2); mape_hw_mult
```
En cuanto a los errores porcentuales medios absolutos tenemos que el 
modelo de Suavizado exponencial triple con estacionalidad aditiva es la mejor
opción. Concluimos que el modelo que mejor se ajusta a nuestros
datos es nombrado anteriormente.

\subsection{Ecuación del modelo ajustado}
```{r warning=FALSE, message=FALSE}
sal_hw_clima_add$alpha 
sal_hw_clima_add$beta 
sal_hw_clima_add$gamma 
```
$\hat{x} = L_{(t-1)}+ T_{(t-1)} + S_{(t-c)}$

$L_t = \alpha *( x_t- S_{(t-c)}) + (1- \alpha) * (L_{(t-1)} + T_{(t-1)})$

$T_t = \beta * (L_t - L_{(t-1)} ) + (1 - \beta) * T_{(t-1)}$

$S_t = \gamma * (x_t - L_{(t-1)} ) + (1 - \gamma) * S_{(t-c)}$

Sustituyendo los valores tenemos: 

$L_t = 0.7560656  * (x_t -S_{(t-c)}) + (1- 0.2439344) * (L_(t-1) + T_{(t-1)})$ 

$T_t = T_{(t-1)}$

$S_t = S_{(t-c)}$

\subsection{Representamos la serie real frente a la serie ajustada}
```{r warning=FALSE, message=FALSE}
plot(sal_hw_clima_add,ylab="Temperatura",xlab="Día",main="Datos reales vs. ajustados")
```
\subsection{Calculamos la predicción para h=c instantes temporales futuros}
```{r warning=FALSE, message=FALSE}
pred_clima <- predict(sal_hw_clima_add,365)
pred_clima_intervalos <- predict(sal_hw_clima_add,n.ahead=365,prediction.interval=TRUE,level=0.95) 
```

\subsection{Representación gráfica de la serie junto a la predicción obtenida}
```{r warning=FALSE, message=FALSE}
ts.plot(insample_clima,pred_clima,lty=1:2,main="Predicción")
```
```{r warning=FALSE, message=FALSE}
plot(sal_hw_clima_add, pred_clima_intervalos,main="Predicción con IC al 95%")
```
\newpage

\section{Modelo ARIMA en serie con tendencia}

\subsection{Transformar la serie a un modelo estacionario}
```{r}
btc_ts <- ts(btc$high,start=c(2017,1),end=c(2022,60),frequency=365)
plot(btc_ts,xlab="Día",ylab="Precio en USD",main="Precio BTC")
outsample <- window(btc_ts,start=c(2022,59),end=c(2022,60))
insample <- window(btc_ts,start=c(2017,1),end=c(2022,58))
```
Como se observa a simple vista nuestra serie no es estacionaria.

Lo que tenemos que hacer a continuación es pasar a proceso estacionario.

```{r}
btc.dif <- diff(insample)
plot(btc.dif,type="l")
mean(btc.dif)
```
Ahora tenemos que nuestra serie es un proceso estacionario en cuanto a la media.


\subsection{Función de autocorrelación y de autocorrelación parcial}

Vamos a observar como se comporta nuestra serie tras aplicar la función de 
autocorrelación parcial.

```{r}
acf(btc.dif)
```
Vemos que tenemos dos (2) coeficientes no nulos, el 1 y el 4, podemos probar
con procesos de media movil de los dos coeficientes MA(1) y MA(4).

Ahora aplicamos con la función de autocorrelación parcial.
```{r}
pacf(btc.dif)
```
No observamos tendencia. Podemos ver dos (2) coeficientes no nulos, el 1 y el 4.
Podemos probar con AR(1) y AR(4).



\subsection{Encontrar el modelo ARIMA(p,d,q)}

Tenemos que a nuestros datos les podemos aplicar varios modelos ARIMA.

- ARIMA(1,1,1)

- ARIMA(4,1,1)

- ARIMA(4,1,4)

- ARIMA(1,1,4)

**ARIMA(1,1,1)**

```{r}
fit.1 <- arima(btc.dif, order=c(1,0,1))
fit.1
```

**ARIMA(4,1,1)**
```{r}
fit.2 <- arima(btc.dif, order=c(4,0,1))
fit.2
```

**ARIMA(4,1,4)**
```{r}
fit.3 <- arima(btc.dif, order=c(4,0,4))
fit.3
```
**ARIMA(1,1,4)**

```{r}
fit.4 <- arima(btc.dif, order=c(1,0,4))
fit.4
```

A priori los modelos ARIMA(4,1,1), ARIMA(4,1,4) y ARIMA(1,1,4) logran aic's
parecidos, siendo ARIMA(4,1,1) algo mejor (30565.23).


Vamos a comparar con la función auto.arima 
```{r}
library(forecast)
fit.auto <- auto.arima(insample)  
fit.auto
```
Como podemos ver logra un aic algo mejor (30549.51) con un modelo **ARIMA(3,1,4)**.

\subsection{Calculo de la bondad del ajuste}
```{r}
accuracy(fit.auto)
checkresiduals(fit.auto,plot=TRUE)
tsdiag(fit.auto)
```

\subsection{Representación de la serie real vs la ajustada}
```{r}
fitval <- fit.auto$fitted
plot(btc_ts,col="black")
lines(fitval,col="red")
```

\subsection{Predicción}
```{r}
forecast(fit.auto, h=2)$mean;outsample
```
Vemos que nuestra predicción nos muestra que los dos últimos datos pertenecientes
al precio del BTC en los días 28/02/2022 y 01/03/2022 es de 40667.89 y 40733.83.
Si lo comparamos con los datos reales tenemos que el valor en esos días fue 
de 39886.92 y 44256.08

```{r}
plot(forecast(btc_ts,h=2,model=fit.auto),xlim=c(2022.1,2022.2),type = "l")
```

\newpage

\section{Modelo ARIMA en serie con tendencia + estacionalidad}

\subsection{Transformar la serie a un modelo estacionario}

```{r}
clima_ts <- ts(clima$meantemp,start=c(2013,1),end=c(2016,365),frequency=365)
plot(clima_ts)
insample <- window(clima_ts,start=c(2013,1),end=c(2015,365))
outsample <- window(clima_ts,start=c(2016,1),end=c(2016,365))
```

Serie diferenciada una vez
```{r}
d.clima <- diff(insample) # Serie diferenciada una vez
plot(d.clima,type="l")
```
Hemos quitado la tendencia con la diferencia regular, pero aún queda la estacionalidad.
```{r}
ddc.clima <- diff(d.clima,365) # Diferencia estacional
plot(ddc.clima,type="l")
abline(h = mean(ddc.clima), col = "blue")
```


\subsection{Función de autocorrelación y de autocorrelación parcial}

Pasamos pues a examinar el correlograma y correlograma parcial.

```{r}
acf(ddc.clima,lag.max=10) # q = 3
acf(ddc.clima,lag.max=1095) # Q = 1
```


```{r}
pacf(ddc.clima,lag.max = 50) # p = 3
pacf(ddc.clima,lag.max = 365) # P = 0 
pacf(ddc.clima,lag.max = 1095)
```

\subsection{Encontrar el modelo sARIMA}

Probamos el modelo sARIMA que hemos intuido.

- sARIMA(3,0,3)(0,0,1)

```{r}
# fit.1 <- arima(ddc.clima, order=c(3,0,3), seasonal=list(order=c(0,0,1), period=365))
# fit.1
```

Al probar el modelo de forma manual vemos como se genera un error:

Error in makeARIMA(trarma[[1L]], trarma[[2L]], Delta, kappa, SSinit) : 
maximum supported lag is 350

Esto es debido a la longitud del periodo estacional, ya que estamos trabajando
con datos diarios.

Vamos a ver que resultado nos da la función auto.arima
```{r}
library(forecast)
fit.auto <- auto.arima(insample)  
fit.auto
```
El modelo resultante es un ARIMA(1,0,0)(0,1,0)

Logra un AIC de 3143.33.


La definición de la ecuación es:
$\left(1-\theta_1 B-\theta_2 B^2-\ldots-\theta_q B^q\right)\left(1-\Theta_1 B^c-\Theta_2 B^{2 c}-\ldots-\Theta_Q B^{Q c}\right) \epsilon_t$

Entonces con $(p=1,d=0,q=0)(P=0,D=1,Q=0)$ nuestra ecuación sería:

$$(1-\phi_1 B) (1-B)x_t$$
$$(1-\theta_1 B) (1-\Theta_1 B^{365}) \epsilon_t$$

\subsection{Calculo de la bondad del ajuste}

```{r}
accuracy(fit.auto)
```

```{r}
checkresiduals(fit.auto,plot=TRUE)
```

```{r}
tsdiag(fit.auto)
```

\subsection{Representación de la serie real vs la ajustada}

```{r}
fitval <- fit.auto$fitted
plot(insample,col="black")
lines(fitval,col="red")
```

\subsection{Predicción}
```{r}
# forecast(fit.auto, h=365)$mean
```
```{r}
plot(forecast(insample,h=365,model=fit.auto),type = "l")
```

\section{Modelo NAR en serie con tendencia}

\subsection{Encontrar el modelo NAR}
```{r}
library(forecast)
outsample.btc <- window(btc_ts,start=c(2022,1),end=c(2022,60))
insample.btc <- window(btc_ts,start=c(2017,1),end=c(2021,365))
```

* Hemos dividido la serie temporal dejando dos meses para la predicción.

```{r}
plot(insample.btc)
```

La función 'nnetar' del paquete 'forecast' de R nos permite ajustar un modelo NNAR(p,k)$_c$ donde:

- $p$ = número de observaciones previas consideradas

- $k$ = número de nodos en la capa intermedia.


```{r}
set.seed(123)
btc.fit.nar.p2.s2 <- nnetar(insample.btc) # NNAR(2,1,2)[365]
btc.fit.nar.p4.s2 <- nnetar(insample.btc, p=4, size=2) # probamos a aumentar p
btc.fit.nar.p2.s4 <- nnetar(insample.btc, p=2, size=4) # probamos a aumentar k
```


\subsection{Cálculo de la bondad de ajuste}

```{r}
accuracy(btc.fit.nar.p2.s2)
accuracy(btc.fit.nar.p4.s2)
accuracy(btc.fit.nar.p2.s4)
```

- A priori, aumentando k logramos mejores resultados.

\subsection{Representación de la serie real vs. ajustada}

```{r}
fitval <- fitted.values(btc.fit.nar.p2.s4)
plot(btc_ts,ylab="Precio del BTC en $")
lines(fitval, col="blue")
```

\subsection{Calculo de la predicción para h=60 instantes temporales futuros}
```{r}
pred.p2.s2 <- forecast(btc.fit.nar.p2.s2, h = 60)  # Predicción puntual para h = 60 (dos meses)
pred.p4.s2 <- forecast(btc.fit.nar.p4.s2, h = 60)
pred.p2.s4 <- forecast(btc.fit.nar.p2.s4, h = 60)
```

```{r}
rmse_pred.p2.s2 <- sqrt(mean((outsample.btc - pred.p2.s2$mean)^2));rmse_pred.p2.s2
rmse_pred.p4.s2 <- sqrt(mean((outsample.btc - pred.p4.s2$mean)^2));rmse_pred.p4.s2
rmse_pred.p2.s4 <- sqrt(mean((outsample.btc - pred.p2.s4$mean)^2));rmse_pred.p2.s4
```

- Tras calcular la bondad de ajuste con los datos de la predicción y el test,
se observa que el modelo generado automáticamente NNAR(2,1,2)[365] es el que mejor
resultados proporciona. $RMSE$ = 3361.892.

\subsection{Representación gráfica de la serie junto a la predicción obtenida}
```{r}
plot(pred.p2.s2,xlim=c(2021,2022.2))
```

```{r}
df.comp <- data.frame(outsample.btc,pred.p2.s2$mean)
df.comp
```

```{r}
pred.p2.s2.IC <- forecast(btc.fit.nar.p2.s2, PI = TRUE, h=60)  # Predicción puntual e intervalos de predicción
plot(pred.p2.s2.IC,xlim=c(2021,2022.2))
```
\subsection{Comparación con el mejor modelo ARIMA}
```{r}
fit.auto <- auto.arima(insample.btc)
plot(forecast(insample.btc,h=60,model=fit.auto),xlim=c(2021,2022.2),type = "l")
rmse_pred.arima <- sqrt(mean((outsample.btc - forecast(fit.auto, h=60)$mean)^2));rmse_pred.arima
```

- Por el RMSE y como observamos el comportamiento de la predicción de la serie 
en el gráfico, llegamos a la conclusión de que el modelo NAR es mejor que el
mejor modelo ARIMA. Aún así, podríamos alcanzar mejores bondades de ajuste de
forma iterativa.


\section{Modelo NAR en serie con tendencia + estacionalidad}
\subsection{Encontrar el modelo NAR}
```{r}
library(forecast)
insample.clima <- window(clima_ts,start=c(2013,1),end=c(2015,365))
outsample.clima <- window(clima_ts,start=c(2016,1),end=c(2016,365))
```

* Hemos dividido la serie temporal dejando un año para la predicción.

```{r}
plot(insample.clima)
```

La función 'nnetar' del paquete 'forecast' de R nos permite ajustar un modelo NNAR(p,P,k)$_c$ donde:

- $p$ = número de observaciones previas consideradas.

- $P$ = número de observaciones del mismo periodo en ciclos anteriores consideradas.

- $k$ = número de nodos en la capa intermedia.

```{r}
set.seed(123)
fit.nar.1 <- nnetar(insample.clima); # NNAR(4,1,3)
fit.nar.2 <- nnetar(insample.clima, p=6, P=1 ,size=3) # aumentamos p
fit.nar.3 <- nnetar(insample.clima, p=4, P=1 ,size=5) # aumentamos k
```

\subsection{Cálculo de la bondad de ajuste}

```{r}
accuracy(fit.nar.1)
accuracy(fit.nar.2)
accuracy(fit.nar.3)
```

- A priori, aumentando k logramos mejores resultados.

\subsection{Representación de la serie real vs. ajustada}

```{r}
fitval <- fitted.values(fit.nar.3)
plot(clima_ts,ylab="Clima en Grados centígrados")
lines(fitval, col="blue")
```

\subsection{Calculo de la predicción para h=c instantes temporales futuros}
```{r}
pred.1 <- forecast(fit.nar.1, h = 365)  # Predicción puntual para h = 365
pred.2 <- forecast(fit.nar.2, h = 365)
pred.3 <- forecast(fit.nar.3, h = 365)
```

```{r}
rmse_pred.1 <- sqrt(mean((outsample.clima - pred.1$mean)^2));rmse_pred.1
rmse_pred.2 <- sqrt(mean((outsample.clima - pred.2$mean)^2));rmse_pred.2
rmse_pred.3 <- sqrt(mean((outsample.clima - pred.3$mean)^2));rmse_pred.3
```

- Podemos ver como efectivamente, aumentando el número de nodos en la capa
intermedia logramos un mejor modelo. Nuestro mejor modelo sería: NNAR(4,1,5)[365].

\subsection{Representación gráfica de la serie junto a la predicción obtenida}
```{r}
plot(pred.3)
```

* La predicción con intervalos de confianza es muy costosa computacionalmente y por
esta razón tenemos que obviarla.

\subsection{Comparación con el mejor modelo ARIMA}
```{r}
fit.auto <- auto.arima(insample.clima)
#plot(forecast(insample.clima,h=365,model=fit.auto),type = "l")
rmse_pred.arima <- sqrt(mean((outsample.clima - forecast(fit.auto, h=365)$mean)^2));rmse_pred.arima
```

- Por el RMSE y como observamos el comportamiento de la predicción de la serie 
en el gráfico, llegamos a la conclusión otra vez de que el modelo NAR es mejor que el
mejor modelo ARIMA. Aún así, podríamos alcanzar mejores bondades de ajuste de
forma iterativa.



